臺灣高等法院臺南分院刑事判決　　　　　　　　　　　　　　　　　　　　行股
　　上　訴　人　臺灣臺南地方法院檢察署檢察官
　　被　　　告　甲○○○
右上訴人因被告違反著作權法案件，不服臺灣臺南地方法院九十年度易字第一五０六
號中華民國九十年十二月三十一日第一審判決（起訴案號：臺灣臺南地方法院檢察署
八十九年度偵字第一一四０八號），提起上訴，本院判決如左：
    主      文
原判決撤銷。
甲○○○無罪。
    理      由
一、公訴意旨略以：被告甲○○○係臺南縣麻豆鎮○○路二十號「振發電器行」之實
    際負責人，明知其店內所販賣之「金霸電腦伴唱機」（起訴書誤載為歌霸電腦伴
    唱機）配備轉檔程式之光碟片內所錄製之「不想伊」、「只有你」、及「惜別的
    海岸」等歌曲，係未經告訴人摩那園唱片有限公司（下稱摩那園公司）同意授權
    公開演出之音樂著作物，竟意圖營利於其店內予以公開陳列、販售，嗣於民國（
    下同）八十九年八月十六日十六時四十分許，為告訴人摩那園公司之代理人乙○
    ○會同警方於上址查獲，並當場扣得上揭電腦伴唱機一臺、內含系爭歌曲之光碟
    片一片、及歌本目錄一本等物。案經被害人摩拿園公司訴由臺南縣警察局移送偵
    辦，因認被告甲○○○涉犯著作權法第九十三條第三款、第八十七條第二款之罪
    嫌云云。
二、按犯罪事實應依證據認定之，無證據不得推定其犯罪事實；又不能證明被告犯罪
    者，應諭知無罪之判決；刑事訴訟法第一百五十四條、第三百零一條第一項，分
    別定有明文。次按告訴人之告訴，本以使被告受刑事訴追為目的，故其陳述是否
    與事實相符，自應調查其他證據以資審認，苟其所為攻擊之詞，尚有瑕疵，則在
    此瑕疵尚未究明以前，即不能遽採為斷罪之基礎；至於認定犯罪事實所憑證據，
    客觀上須於一般人不致有所懷疑，而確信其為真實程度者，始得據為有罪認定，
    若未達此一程度，而有合理懷疑存在時，即無從為有罪認定；又認定不利於被告
    之事實須依積極證據，苟積極證據不足為不利被告事實之認定時，即應為有利被
    告之認定，更不必有何有利之證據；亦迭據最高法院著有五十二年臺上字第一三
    ００號、七十六年臺上字第四九八六號、三十年上字第八一六號判例在案。又按
    明知為侵害著作權之物，而散布或意圖散布而陳列或持有或意圖營利而交付者，
    視為侵害著作權，著作權法第八十七條第二款定有明文，基此規定，雖明知為侵
    害著作權之物，然僅單純陳列或持有之行為，並不能視為侵害著作權，尚須其陳
    列或持有具有散布之意圖始能成立，亦有最高法院八十九年度臺上字第三三七０
    號判決意旨足參，且所謂「散布」，依同法第三條第一項第十一款規定，係指不
    問有償或無償，將著作之原件或重製物提供公眾交易或流通而言。是以行為人單
    純陳列或持有其所明知為侵害著作權之物，然其主觀上不具有散佈之意圖，客觀
    上亦無將著作之重製物提供公眾交易或流通之行為者，顯與前開規定之要件不符
    ，即不得以著作權法第九十三條第三款之罪責相繩。公訴人認被告涉犯有上開侵
    害著作權法之罪嫌，無非係以告訴代理人之指訴，及有扣案之光碟片一片、及估
    價單、振發電器行名片各影本一紙存卷等由為論據。訊據被告固不諱言有於右揭
    時地經警查扣得上開物品之事實；惟矢口否認有何違反著作權法之犯行，並辯稱
    ：該伴唱機與扣案之光碟片、歌本目錄，係其先後購來自娛使用，並非用以出售
    等語。
三、經查告訴人對「不想伊」、「只有你」、及「惜別海岸」等歌曲享有著作財產權
    ，固有內政部著作權登記部謄本影本三紙在卷足稽（見警卷第廿、廿二、廿六頁
    ），堪認扣案之光碟片，未經告訴人同意而擅自錄製各該歌曲，確屬侵害著作權
    之物，且該光碟片之外觀及包裝均未載有合法版權產品之標示，一般人依日常生
    活經驗，應可判斷其非享有合法著作權之物，足認被告主觀上應知悉該光碟片係
    屬侵害著作權之物。惟行為人向他人買受或單純持有侵害著作權之物，並非著作
    權法所規範之犯罪行為，既已有如上述，則扣案之光碟片及歌本，苟係被告向他
    人購來自娛無訛，自無侵害著作權之行為可言，是本件所應究明者，厥為被告就
    該光碟片有無「散布」或「意圖散布而陳列或持有」或「意圖營利而交付」等行
    為而已。告訴人雖迭指稱被告於振發電器行內，販售上開非法盜錄之光碟片云云
    ；然考告訴代理人乙○○在警訊中，所提出之振發電器行名片上，印載之營業項
    目既僅有「光碟機、冷氣機、電視機、電冰箱、洗衣機、錄影機、音響、小家電
    、電化製品經銷服務」、及「麻豆文旦自產自銷」等項目，並不包含販售光碟片
    ，即告訴代理人乙○○會同員警於第二次至該電器行搜查時，亦僅查獲該光碟片
    一片，衡情被告苟真有經營販售光碟片之業務，其店內應不致僅有一片光碟片而
    已，據此顯與一般販售非法光碟片之情形有別，則被告是否意圖營利而於其店內
    陳列、販售該光碟片，已非無疑。次查告訴人所提出之振發電器行估價單影本上
    ，雖有該行之統一發票章，並簽載「振發」二字，然被告及證人即被告之夫林秋
    發二人，既均否認有簽發該估價單，且經原審命告訴人提出該估價單原本憑核，
    告訴代理人林福祥亦稱手上無原本，另代理人乙○○則稱原本不知放在那裡各等
    語（見原審卷四十三、四十九頁），是該估價單影本之真實性亦屬可疑。
    再核對該估價單影本上「金霸點唱機１３０００」、及「振發」等字樣，復與被
    告、證人林秋發、及告訴人代理人乙○○三人，分別在偵查中所書寫之各該字跡
    殊異（見偵查卷第十三至十五頁），益難遽認該估價單影本確係出於被告或證人
    林奈發所簽發。退而言之，縱認該估價單確係被告所簽發無訛，然因該估價單上
    既僅記載「金霸點唱機１３０００」、「擴大機１５０００」、「２８０００」
    、「振發」等字樣，充其量亦僅能證明被告之電器行，對上開點唱機、擴大機為
    估價之行為，該估價單既無任何關於上開光碟片或歌本之記載，自不足資為被告
    有陳列或販售交付上開光碟片行為之依據。從而告訴人所提上開電器行名片及估
    價單影本，顯均無法證明被告有陳列或販售盜版光碟片及歌本之行為。再者被告
    所有系爭之電腦伴唱機，依上開估價單算之值一萬三千元，價值不菲，衡情一般
    消費者若於商洽購買事宜時，要求店家示範操作，介紹功能並檢查品質，店家通
    常均會應客戶要求而示範點播功能，據此亦難認其示範行為，係屬散佈其所提供
    光碟片、歌本之行為。則本件依告訴人指訴之情節觀之，既係告訴代理人乙○○
    前往被告之電器行內佯稱欲購買電腦伴唱機，被告因而將該光碟片放入系爭伴唱
    機內播放上開音樂著作，益徵本件被告係因告訴代理人表明購買伴唱機意願，始
    提供其私人自用之光碟片、歌本以資示範，自不得因此遽謂被告有散佈該光碟片
    而陳列或持有之意圖。況振發電器行所陳列之系爭金霸電腦伴唱機，並未直接鍵
    錄有上開音樂著作曲目（見本院卷第十八頁），必須載入上開光碟片始能播放上
    開曲目，益見系爭金霸電腦伴唱機並非侵害著作權之物，故不論被告所有系爭電
    腦伴唱機究供作商品或用來自娛，應均與侵害著作權無涉至明。
四、綜上各情，參互觀之，公訴人雖指該光碟片係被告以附帶販售方式，用來提昇系
    爭電腦伴唱機價值，然遍閱全卷並無足以證明被告有散佈或販售交付該光碟片行
    為之證據，此外亦查無其他積極證據，足認被告係意圖散佈而陳列或持有該光碟
    片，本件不能證明被告有侵害告訴人著作權之犯行。原審疏未注意被告並非意圖
    散佈而持有或陳列系爭光碟片，僅憑告訴人指訴、電器行名片、估價單影本，及
    扣案之光碟片、歌本等由，遽對被告論罪科刑，自有未合。檢察官上訴意旨，指
    摘原判決量刑不當，於為有罪判決時固屬有理由，然原判決既誤將被告為有罪判
    決而有可議，自應由本院將原判決予以撤銷，改諭知被告無罪。
五、據上論斷，應依刑事訴訟法第三百六十九條第一項前段、第三百六十四條、第三
    百零一條第一項，判決如主文。
本案經檢察官曾顯智到庭執行職務。
中    華    民    國    九十一    年      四        月        十六      日
                                  臺灣高等法院臺南分院刑事第二庭
                                      審判長法官  游  明  仁
                                            法官  蘇  重  信
                                            法官  林  永  茂
右正本證明與原本無異。
不得上訴。
                                      法院書記官  劉  岳  文
中    華    民    國    九十一    年      四        月        十六      日
